【裁判字號】    98,再微,3
【裁判日期】    980409
【裁判案由】    清償債務
【裁判全文】
臺灣桃園地方法院民事裁定               98年度再微字第3號
再審原告    乙○○
再審被告    新光行銷股份有限公司
法定代理人  甲○○
上列當事人間清償債務事件，再審原告對於中華民國97年12月23
日本院97年度小上字第34號確定判決提起再審之訴，本院裁定如
下：
    主  文
再審之訴駁回。
再審訴訟費用新台幣壹仟元由再審原告負擔。
    理  由
一、再審意旨略以：再審原告於民國98年1 月16日收受本院97年
    度小上字第34號判決書，於98年2 月26日提起本件再審之訴
    ，合於30日不變期間。本件再審原告係主張倘訴外人巔峰電
    信股份有限公司 (下稱巔峰公司)仍 提供服務，其將繼續繳
    納費用，如巔峰公司未提供服務，其可拒絕付款等情，應認
    再審原告於原訴訟程序係主張同時履行抗辯，且同時履行抗
    辯權之行使並不以契約已合法終止始得主張，惟原確定判決
    卻以：「縱認被上訴人 (即再審原告)得 執其與巔峰公司間
    抗辯事由對抗貸款銀行，承前述，被上訴人既未合法終止其
    與巔峰公司間契約關係，亦未證明其因巔峰公司停止服務之
    損害若干，並足折抵本件上訴人所請求貸款餘額，被上訴人
    拒絕付款之抗辯，自無可採」等情，原確定判決適用法規顯
    有錯誤，而有民事訴訟法第496 條第1 項第1 款之再審事由
    ，為此提起再審之訴。
二、按再審之訴，應於30日之不變期間內提起。前項期間，自判
    決確定時起算，判決於送達前確定者，自送達時起算；其再
    審之理由發生或知悉在後者，均自知悉時起算，民事訴訟法
    第500 條第1 項、第2 項前段分別定有明文。又「提起民事
    再審之訴，應於30日之不變期間內為之，民事訴訟法第500
    條第1 項定有明文。當事人以有同法第496 條第1 項第1 款
    適用法規顯有錯誤之情形提起再審之訴，應認此項理由於裁
    判送達時當事人即可知悉，故計算是否逾30日之不變期間，
    應自裁判確定時起算，無同法第500 條第2 項但書再審理由
    知悉在後之適用。」（最高法院70年台再字第212 號判例)
    又再審之訴不合法，法院應以裁定駁回之，民事訴訟法第50
    2 條第1 項定有明文。
三、經查，本院97年度小上字第34號清償債務事件，於97年12月
    9 日言詞辯論，97年12月23日宣示判決。按對於小額訴訟程
    序之第二審裁判不得上訴或抗告，民事訴訟法第436 條之30
    定有明文，則本院97年度小上字第34號第二審判決於宣示判
    決時即確定，其再審期間依同法第500 條第2 項前段規定，
    應自判決送達時起算，上開確定判決係於98年1 月16日送達
    再審原告，業據本院調取上開案卷核閱無訛，復為再審原告
    所不爭，則其提起再審之不變期間，應自送達翌日即98年1
    月17日起算，98年2 月15日為期間之末日，因98年2 月15日
    為星期日，以次日即16日為期間之末日 (再審原告住居桃園
    市，並無再途期間)， 乃再審原告遲至98年2 月23日始提起
    本件再審之訴，顯已逾30日之不變期間。次按提起再審之訴
    ，應以訴狀表明再審理由及關於再審理由並遵守不變期間之
    證據，民事訴訟法第501 條第1 項第4 款亦有明文。所謂表
    明再審理由，必須指明確定判決有如何合於法定再審事由之
    具體情事始為相當，倘僅泛言有何條款之再審事由，而無具
    體情事者，仍難謂已合法表明再審事由。既未合法表明再審
    事由，即為無再審之事由，性質上無庸命其補正，最高法院
    61年度台再字第137 號判例要旨可資參照。再審原告於再審
    訴狀雖另主張原確定判決有民事訴訟法第496 條第1 項第13
    款「當事人發現未經斟酌之證物或得使用該證物者」之再審
    理由，惟通觀再審訴狀並無表明關於上開再審理由之敘述及
    提出證據，而所提證物四「申請表」，於原確定判決第一審
    程序業據再審被告提出 (見本院97年度桃小字第478 號卷第
    6 頁)， 亦難認有何發現未經斟酌之證物或得使用該證物之
    可言，依前開說明，再審原告既未合法表明再審事由，即為
    無再審事由。
四、綜上所述，再審原告提起再審之訴逾30日之不變期間，其再
    審之訴自不合法，應予駁回。
據上論結，本件再審之訴不合法，依民事訴訟法第436 條之32
第4 項、第502 條第1 項、第95條、第78條，裁定如主文。
中    華    民    國    98    年    4     月    9     日
                  民事第三庭  審判長法  官  張天民
                              陪  席法  官  熊祥雲
                              受  命法  官  黃斯偉
以上正本係照原本作成。
本裁定不得抗告。
中    華    民    國    98    年    4     月    9     日
                                    書記官  陳立勳


司法院資訊處製作；財團法人民間司法改革基金會備份。
